臺灣新北地方法院刑事判決
111年度訴字第350號
公  訴  人  臺灣新北地方檢察署檢察官
被      告  谷增奕


指定辯護人  本院公設辯護人姚孟岑  
上列被告因違反毒品危害防制條例案件，經檢察官提起公訴（11
0年度偵字第31446號），本院判決如下：
    主  文
谷增奕犯販賣第三級毒品未遂罪，處有期徒刑貳年。
扣案如附表所示之物均沒收。
    事  實
一、谷增奕明知甲基-N,N-二甲基卡西酮為毒品危害防制條例所
    列管之第三級毒品，未經許可，不得非法持有、販賣，竟意
    圖營利，基於販賣第三級毒品之犯意，於民國110年7月2日
    某時許，使用附表編號2所示行動電話，透過通訊軟體微信
    ，以暱稱「谷谷」傳送「你幫我問看看有沒有人要喝的」、
    「我這邊有10杯要趕快處理一下」等販賣毒品訊息。適新北
    市政府警察局新莊分局中港派出所警員余家銜於同日執行網
    路巡邏發現，遂於110年8月10日22時44分許，使用該通訊軟
    體，喬裝毒品買受人與「谷谷」交談，雙方談妥以新臺幣（
    下同）14,000元交易含上開第三級毒品成分之毒品咖啡包50
    包。嗣於同日23時12分許，谷增奕將如附表編號1所示毒品
    咖啡包50包攜至新北市○○區○○○路00號前交付余家銜，為儘
    速脫手，僅收取13,000元。余家銜旋表明警員身分，當場逮
    捕谷增奕，其販賣毒品行為因而未遂。警方並當場扣得如附
    表編號1、2所示之物，復徵得谷增奕同意，前往其位在新北
    市○○區○○○路0號11樓之2之居所，扣得如附表編號3、4所示
    之物，而查悉上情。
二、案經新北市政府警察局新莊分局報告臺灣新北地方檢察署檢
    察官偵查起訴。
    理  由
壹、證據能力部分
    按被告以外之人於審判外之陳述雖不符刑事訴訟法第159條
    之1至之4等條文之規定，而經當事人於審判程序同意作為證
    據，法院審酌該言詞陳述或書面陳述作成時之情況，認為適
    當者，亦得為證據，刑事訴訟法第159條之5定有明文。本判
    決以下引用被告以外之人於審判外之陳述，其性質屬傳聞證
    據者，經檢察官、被告谷增奕及辯護人均同意作為證據（見
    本院卷第58頁），本院審酌該等陳述做成之情形，核無違法
    或不當，認其均有證據能力。又本案認定事實引用之卷內其
    餘非供述證據，並無證據證明係公務員違背法定程序取得，
    依同法第158條之4規定反面解釋，亦有證據能力。
貳、實體部分
一、認定犯罪事實所憑之證據及理由 
　㈠上開犯行，業據被告於警詢、偵訊及本院審理中坦承不諱（
    偵卷第17至24頁、第135至139頁、本院卷第93頁），並有新
    莊分局中港派出所警員余家銜職務報告、新北市政府警察局
    新莊分局搜索扣押筆錄、扣押物品目錄表、現場暨扣案物品
    照片共20張及通訊軟體微信對話擷圖（偵卷第13、14頁、第
    41至47頁、第49至57頁、第81至98頁）等件在卷可參，復有
    如附表編號1、3、4所示之物扣案可證，而上開扣案物，經
    送鑑定後，均檢出第三級毒品甲基-N,N-二甲基卡西酮成分
    一節，有內政部警政署刑事警察局110年9月27日刑鑑字第11
    00088920號鑑定書1份附卷可佐（偵卷第165、166頁），足
    認被告之任意性自白與事實相符，得以採信。
　㈡按販賣毒品之所謂販賣行為，係行為人基於營利之目的，而
    販入或賣出毒品而言。販賣毒品者，其主觀上須有營利之意
    圖，且客觀上有販賣之行為即足構成，至於實際上是否已經
    獲利則非所問。即於有償讓與他人之初，係基於營利之意思
    ，並著手實施，而因故無法高於購入之原價出售，最後不得
    不以原價或低於原價讓與他人時，仍屬販賣行為。必始終無
    營利之意思，縱以原價或低於原價有償讓與他人，方難謂為
    販賣行為，而僅以轉讓罪論處（最高法院100年度台上字第4
    683號判決意旨參照）。次按販賣毒品乃違法行為，交易雙
    方類皆以隱匿秘密之方式而為，且毒品無公定價格，每次購
    買價量，隨時可能依雙方關係深淺、資力、需求量及對行情
    之認知、來源是否充裕、查緝是否嚴緊，購買者被查獲時供
    述來源對象之可能性風險等因素之評估，因而異其標準，機
    動調整，非可一概而論。販賣毒品之利潤所得，除經坦承犯
    行或價量俱屬明確者外，本難查得實情，是以除非別有積極
    事證，足認係以同一價量委託代買、轉售或無償贈與，確未
    牟利以外，尚難執此遽認非法販賣毒品之證據尚有不足（最
    高法院97年度台上字第1012號、97年度台上字第3557號判決
    意旨參照）。查被告既係為向佯裝購毒之警員換取金錢交付
    毒品，行為外觀上顯具備販賣毒品犯行之構成要件，對被告
    而言應極具風險性，而被告與佯裝購毒之警員間復無密切關
    係，且被告自承此次交易可從中獲得1,000元至2,000元之價
    差等語（見本院卷第57頁），足認被告有牟利之意圖及事實
    ，應屬合理認定。從而，自應認被告所犯係出於營利之意圖
    而為之，即屬販賣行為。
　㈢綜上所述，本案事證明確，被告上開犯行堪以認定，應予依
    法論科。　
二、論罪科刑：
  ㈠罪名:
　　按刑事偵查技術上所謂「釣魚偵查」，係指對原已犯罪或具
    有犯罪故意之人，以設計引誘方式，使其暴露犯罪事證，而
    加以逮捕或偵辦，此純屬偵查犯罪技巧範疇，並未違反憲法
    對基本人權之保障，且於公共利益維護有其必要性。警方為
    辦案自稱毒品買家，佯稱購買而將販賣毒品者誘出，以求人
    贓俱獲加以逮捕，並無實際買受之真意，事實上亦不能真正
    完成買賣，僅能論以販賣未遂。是被告有意販賣含第三級毒
    品成分之毒品咖啡包，遭警誘出而未實際完成交易，所為係
    犯毒品危害防制條例第4條第6項、第3項之販賣第三級毒品
    未遂罪。
  ㈡罪數:
　　查扣案如附表編號1、3、4所示毒品咖啡包經鑑驗結果推估
    均含甲基-N,N-二甲基卡西酮之驗前總純質淨重約24.76公克
    、19.55公克、0.12公克，有前開內政部警政署刑事警察局
    鑑定書在卷可稽，是本案被告持有之第三級毒品總純質淨重
    為44.43公克，已達5公克以上。被告持有第三級毒品純質淨
    重5公克以上之低度行為，為販賣未遂之高度行為所吸收，
    不另論罪。
  ㈢減輕事由說明:
　⒈刑法第25條第2項（未遂犯）：
　　被告本案犯行，雖已著手販賣第三級毒品行為之實行，惟尚
    未發生販賣既遂之結果，為未遂犯，爰依刑法第25條第2項
    之規定，按既遂犯之刑減輕之。
　⒉毒品危害防制條例第17條第2項：
    按毒品危害防制條例第17條第2項規定：「犯第4條至第8條
    之罪於偵查及歷次審判中均自白者，減輕其刑。」查被告就
    其所犯販賣第三級毒品未遂犯行，於偵查及本院審理中均自
    白不諱，業如前述，合於前開規定減輕其刑之要件，自應予
    以減輕其刑，並依刑法第70條之規定遞減其刑。
　⒊毒品危害防制條例第17條第1項：
　　被告雖供出毒品來源為吳祐陞，惟經警調閱現場監視器畫面
    ，查無吳祐陞與被告交易毒品畫面，而難以後續偵辦，且查
    無吳祐陞經移送違反毒品危害防制條例之紀錄乙節，有新北
    市政府警察局新莊分局111年4月7日警員朱奕安職務報告、
    本院公務電話紀錄在卷可稽(見本院卷第63、69頁)，是本案
    並無因被告供述而查獲其他正犯或共犯，無毒品危害防制條
    例第17條第1項減輕其刑之適用。
　⒋被告辯護人雖以被告犯罪之情狀顯可憫恕，有刑法第59條之
    適用等節為辯，惟按刑法第59條之酌量減輕其刑，必須犯罪
    另有其特殊之原因與環境等，在客觀上足以引起一般同情，
    認為即予宣告法定最低刑期，猶嫌過重者，始有其適用。查
    被告已有上述減刑條件之適用，且被告持有之第三級毒品純
    質淨重已達44.43公克，一旦流入市面，危害非輕，則本案
    被告所犯之罪法定刑經前開2次減輕後，並無猶嫌過重之情
    ，自無刑法第59條之適用，併予敘明。
  ㈣量刑：
　　爰審酌被告明知第三級毒品對於人體健康危害至鉅，且為政
    府嚴令禁絕流通，漠視毒品之危害性，擬販賣毒品以牟利，
    助長毒品泛濫，所為應予非難；惟考量被告本案販售行為因
    警員網路巡邏查獲而不遂，犯罪所生危害尚未擴大，且犯後
    始終坦承犯行，態度尚可，兼衡被告於本案前之前科素行、
    販賣毒品之價格、數量、犯罪目的、手段、於本院審理中自
    述高職肄業之教育程度、目前從事餐飲工作，與祖父母同住
    ，擔負家中經濟來源之生活狀況（本院卷第95頁）等一切情
    狀，量處如主文所示之刑。
三、沒收部分：
  ㈠按毒品危害防制條例第18條第1項後段規定查獲之第三、四級
    毒品，無正當理由而擅自持有者，沒入銷燬之；此應沒入銷
    燬之毒品，專指查獲施用或持有之第三、四級毒品而未構成
    刑事犯罪者而言；倘屬相關法條明文規定處罰之犯罪行為，
    即非該條項應依行政程序沒入銷燬之範圍；如其行為已構成
    犯罪，則該毒品即屬不受法律保護之違禁物，應回歸刑法之
    規定而為沒收，始為適法（最高法院98年度台上字第2889號
    、99年度台上字第2733號判決意旨參照）。經查，扣案如附
    表編號1、3、4所示之物，經檢驗均含第三級毒品成分（詳
    如附表各編號所示），附表編號1係被告犯本案販賣第三級
    毒品未遂犯行，所持之以販賣之毒品；又附表編號3、4係販
    賣所餘之毒品等節，業經被告自承在卷（見本院卷第57頁）
    ，依上開說明，均為違禁物，應依刑法第38條第1項規定宣
    告沒收，裝盛上開毒品之包裝袋，因與其內之毒品難以析離
    ，且無析離之必要，應視同毒品，併與第三級毒品宣告沒收
    ，又送驗耗損部分之毒品因已滅失，爰不另宣告沒收。
　㈡扣案如附表編號2所示行動電話1具（含門號0000000000號SIM
    卡1張），為被告所有，供其與警員聯繫毒品購買事宜使用
    ，此據被告供明在卷（本院卷第57頁），確屬其犯本案犯行
    所用之物，亦應依毒品危害防制條例第19條第1項規定宣告
    沒收。
據上論斷，應依刑事訴訟法第299條第1項前段，判決如主文。
本案經檢察官余怡寬提起公訴，檢察官簡志祥到庭執行公訴。
中　　華　　民　　國　　111 　年　　6 　　月　　29　　日
                  刑事第十四庭　審判長法　官　王榆富
                                　　　法　官　鄭琬薇　
                                　　　法　官　梁家贏
上列正本證明與原本無異。
如不服本判決，應於判決送達後20日內敘明上訴理由，向本院提
出上訴狀 (應附繕本) ，上訴於臺灣高等法院。其未敘述上訴理
由者，應於上訴期間屆滿後20日內向本院補提理由書「切勿逕送
上級法院」。
                                      書記官  巫茂榮
中　　華　　民　　國　　111 　年　　7 　　月　　5 　　日
附表：扣案物一覽表　
編號 扣案物品名稱數量 備註 1 含第三級毒品甲基-N,N-二甲基卡西酮成分之粉紅色包裝毒品咖啡包50包 編號A1至A50，驗前總淨重約309.5公克，驗餘總淨重約308.1公克。隨機抽取編號A13鑑定，檢視內含淡橘色粉末，檢出第三級毒品甲基-N,N-二甲基卡西酮成分，純度約8%，推估驗前總純質淨重約24.76公克(見內政部警政署刑事警察局110年9月27日刑鑑字第1100088920號鑑定書，偵卷第165、166頁）。 2 IPhone12行動電話1具 IMEI：000000000000000，含門號0000000000號sim卡1張(見新 北市政府警察局新莊分局扣押物品目錄表，偵卷第45頁)。 3 含第三級毒品甲基-N,N-二甲基卡西酮成分之流氓照片黑色包裝毒品咖啡包154包 編號B1至B154，驗前總淨重約651.68公克，驗餘總淨重約650.42公克。隨機抽取編號B120鑑定，檢視內含深褐色及白色粉末，檢出第三級毒品甲基-N,N-二甲基卡西酮成分，純度約3%，推估驗前總純質淨重約19.55公克(見同上鑑定書)。 4 含第三級毒品甲基-N,N-二甲基卡西酮成分之粉紅色包裝毒品咖啡包1包 編號C1，驗前淨重6.47公克，驗餘淨重約4.75公克，檢視內含淡橘色粉末，檢出第三級毒品甲基-N,N-二甲基卡西酮成分，純度約2%，驗前純質淨重約0.12公克(見同上鑑定書)。 
附錄本案論罪科刑法條全文：
毒品危害防制條例第4條
製造、運輸、販賣第一級毒品者，處死刑或無期徒刑；處無期徒
刑者，得併科新臺幣3千萬元以下罰金。
製造、運輸、販賣第二級毒品者，處無期徒刑或10年以上有期徒
刑，得併科新臺幣1千5百萬元以下罰金。
製造、運輸、販賣第三級毒品者，處7年以上有期徒刑，得併科
新臺幣1千萬元以下罰金。
製造、運輸、販賣第四級毒品者，處5年以上12年以下有期徒刑
，得併科新臺幣5百萬元以下罰金。
製造、運輸、販賣專供製造或施用毒品之器具者，處1年以上7年
以下有期徒刑，得併科新臺幣1百50萬元以下罰金。
前五項之未遂犯罰之。